【裁判字號】    90,交訴,330
【裁判日期】    901023
【裁判案由】    過失致死等
【裁判全文】
臺灣臺南地方法院刑事判決                          九十年度交訴字第三三號
    公  訴  人  臺灣台南地方法院檢察署檢察官
    被      告  甲○○
右列被告因過失致死等案件，經檢察官提起公訴（九十年度偵字第八三六七號），本
院判決如左：
    主  文
甲○○服用酒類，不能安全駕駛動力交通工具而駕駛，處有期徒刑參月；又因過失致
人於死，處有期徒刑玖月。應執行有期徒刑拾壹月，緩刑參年。
    事  實
一、甲○○於民國九十年七月二十二日晚間十時許，在台南縣永康市與友人飲用啤酒
    後，業已達不能安全駕駛動力交通工具之程度，原應注意飲酒後，吐氣所含酒精
    濃度超過每公升０‧二五毫克以上者，將為酒力所困，辨識力、注意力、反應力
    均不如常，依規定不得駕車，竟仍於該日晚間十一時許，駕駛車牌號碼ＴＫ─五
    七四七號自用小客車，沿台南市安南區○○○街之無名巷西向東行駛，途經該無
    名巷與開安五街無號誌交岔路口，並擬左轉開安五街時，理應注意行經無號誌之
    交岔路口時，應減速慢行，作隨時停車之準備；且汽車左轉彎時，應距交岔路口
    三十公尺前顯示方向燈或手勢，行至交岔路口中心處左轉，並不得占用來車道搶
    先左轉，而依當時天候晴朗、夜間有照明、路面乾燥無缺陷、道路上未有任何障
    礙物、視距復屬良好等情形以觀，客觀上亦無不能注意之情事，其竟疏未減速慢
    行，佔用來車道搶先左轉，並因酒後操控能力變差，致其自用小客車車頭與沿開
    安五街由北向南行駛至上開無號誌交岔口前，由黃清田駕駛車牌號碼ＳＦ─二七
    一二號自用小客貨車車頭發生撞擊，致黃清田受有心包膜填塞、左右胸骨骨折等
    傷害，經送奇美醫學中心救治，並經該院抽血檢驗，測得其血液酒精濃度為一九
    九ＭＧ／ＤＬ（換算呼氣後酒精濃度為每公升０．九九五毫克），經急救後，黃
    清田延至同年月二十三日上午八時仍因傷重不治死亡。甲○○於肇事後，經警到
    場處理，發現酒味甚濃，當場以酒精檢測器檢測，測試其呼氣後之酒精濃度為每
    公升０．四六毫克之數值。
二、案經臺灣臺南地方法院檢察署檢察官據報相驗後自動檢舉偵查起訴。
    理  由
一、右述犯罪事實，業據被告甲○○於警訊時及偵審中坦承不諱，並有道路交通事故
    調查報告表、吐氣酒精濃度測試記錄表、刑法第一百八十五條之三案件測試觀察
    記錄表各一份，以及現場蒐證照片十四張附卷可證。而被害人黃清田因本件車禍
    死亡，除有奇美醫學中心診斷證明書一紙在卷足參外，並經臺灣臺南地方法院檢
    察署檢察官督同檢驗員相驗屬實，並製有勘驗筆錄、驗斷書及相驗屍體證明書各
    一份存卷可考。
二、按汽車駕駛人飲酒後吐氣所含酒精濃度超過每公升０‧二五毫克以上者，不得駕
    車；又行經無號誌之交岔路口時，應減速慢行，作隨時停車之準備；且汽車左轉
    彎時，應距交岔路口三十公尺前顯示方向燈或手勢，行至交岔路口中心處左轉，
    並不得占用來車道搶先左轉，道路交通安全規則第九十三條第一項第四款、第一
    百零二條第一項第四款分別定有明文。本件被告甲○○駕車時自應注意上開規定
    ，而當時天候晴朗、夜間有照明、路面乾燥無缺陷、道路上未有任何障礙物、視
    距復屬良好等情，則有前述道路交通事故調查報告表載明可考，據此判斷，客觀
    上亦無不能注意之情事，其竟仍酒後駕車，並疏未減速慢行，並占用來車道左轉
    ，以致與被害人自用小客貨車相撞擊，是其駕車肇事之行為，顯具有過失。另被
    告之過失駕駛行為，與被害人之死亡結果間，復具有相當因果關係，亦屬顯然。
三、次按刑法第一百八十五條之三所規定：「服用酒類，不能安全駕駛動力交通工具
    而駕駛者」，其構成要件係「服用酒類」、「不能安全駕駛動力交通工具而駕駛
    」，二者之範圍不能謂完全不明確，其「可能的文義」仍可透過刑法論理解釋之
    原則究明，致飲用酒類後如何程度始能謂「不能安全駕駛動力交通工具而駕駛」
    ，則有賴檢察官舉證，由刑事司法實務以判決先例予以補充，不能以該項規定之
    語義內容有某程度之不明確，即謂該一規定違反罪刑法定之原則，依台灣高等法
    院檢察署所彙編之刑法第一百八十五條之三酒後駕車「不能安全駕駛」認定標準
    之相關論文資料一書中，台大醫學院吳木榮醫師、台北醫學院附設醫院蔡尚穎醫
    師、中央警察大學交通學系暨交通管理研究所程玉傑先生、蔡中志教授等人於彼
    等之研究著作中，均對血液中、呼氣中酒精之濃度對汽車駕駛人之影響提出報告
    ，如血液中酒精在三０－五０ｍｇ／ｄＬ時，駕駛能力變差，在五０－一００ｍ
    ｇ－ｄＬ時，多話、大笑、感覺障礙，一００－一五０ｍｇ－ｄＬ時，說話含糊
    、腳步不穩、可能會噁心（而呼氣中酒精濃度與血液中酒精濃度之換算，可藉由
    一轉換因子予轉換，其範圍介於二千至二千三百之間，此乃因個人差異而有所不
    同），凡此均載明於上開彙編文集中。本件被告甲○○之呼氣中酒精濃度為０．
    四六ｍｇ／Ｌ，有前述酒精濃度測試單一紙附卷可參，茲以最低值之轉換因子二
    千計算，０．四六ｍｇ／Ｌ＝０．０四六ｍｇ／ｄＬ，乘以二千經計算為九二ｍ
    ｇ／ｄＬ，亦即依常人之反應，會有感覺障礙之情形，雖被告呼氣中酒精濃度尚
    未達法務部所定之０．五五ｍｇ／Ｌ之標準，然參以被告於交岔路口撞擊他車之
    事實，顯見被告當時之注意力已無法集中，飲酒確已影響其判斷力及肢體協調能
    力，其不能安全駕駛甚明。綜上所述，本件事證已臻明確，被告之上開犯行，均
    堪認定。
四、核被告甲○○所為，係犯刑法第二百七十六條第一項之普通過失致死罪，及同法
    第一百八十五條之三之公共危險罪。又被告所犯過失致人於死罪，係酒醉駕車肇
    事因而致人死亡，且依法應負刑事責任，故應依道路交通管理處罰條例第八十六
    條第一項之規定，加重其刑。而被告所犯前述二罪間，構成要件不同，行為互殊
    ，應予分論併罰。本院審酌被告犯罪之動機、目的，其生活狀況、品行、智識程
    度、本件犯罪所生之危險、損害，與其過失程度，以及其駕車肇事後，經警當場
    測得之吐氣酒精濃度，達每公升０‧四六毫克，是其酒後駕車之惡性非輕，然被
    告犯罪後業已坦承不諱，並即與被害人黃清田之家屬，就民事賠償問題達成和解
    ，亦有台南市安南區調解委員會調解筆錄一紙在卷可憑，顯見其犯後態度尚稱良
    好等一切情狀，分別量處如主文所示之刑，並定其應執行之刑，以資懲儆。又被
    告前未曾受有期徒刑以上刑之宣告，復有臺灣高等法院被告全國前案紀錄表一紙
    在卷可按，其經此教訓，當知謹慎，信無再犯之虞，本院認所宣告之刑，以暫不
    執行為適當，併諭知緩刑三年，以勵自新。
據上論斷，應依刑事訴訟法第二百九十九條第一項前段，刑法第一百八十五條之三、
第二百七十六條第一項、第五十一條第五款、第七十四條第一款，道路交通管理處罰
條例第八十六條第一項，罰金罰鍰提高標準條例第一條前段，判決如主文。
中      華      民      國    九十      年      十      月    二十三    日
                                 臺灣臺南地方法院交通法庭
                                     法  官
如不服本判決，應於判決送達後十日內向本院提出上訴狀( 應附繕本 )。
附錄本案論罪科刑法條全文：
刑法第二百七十六條第一項
因過失致人於死者，處二年以下有期徒刑、拘役或二千元以下罰金。
刑法第一百八十五條之三
服用毒品、麻醉藥品、酒類或其他相類之物，不能安全駕駛動力交通工具而駕駛者，
處一年以下有期徒刑、拘役或三萬元以下罰金。


司法院資訊處製作；財團法人民間司法改革基金會備份。
